【裁判字號】    97,簡上,734
【裁判日期】    971028
【裁判案由】    毒品危害防制條例
【裁判全文】
臺灣板橋地方法院刑事判決             97年度簡上字第734號
上  訴  人
即  被  告  甲○○
上列上訴人因違反毒品危害防制條例案件，不服本院97年度簡字
第3200號中華民國97年4 月24日第一審判決（聲請簡易判決處刑
案號：97年度毒偵字第2745號），提起上訴，本院管轄之第二審
合議庭判決如下：
    主  文
上訴駁回。
    事  實
一、甲○○前因施用毒品案件，經本院以91年度毒聲字第2903號
    裁定送觀察、勒戒後，認無繼續施用毒品之傾向，於民國91
    年9 月20日執行完畢釋放出所，並經臺灣板橋地方法院檢察
    署檢察官以91年度毒偵字第3236號為不起訴處分；又因施用
    毒品案件，經本院以94年度簡字第3342號判處有期徒刑3 月
    確定，於94年9 月30日易科罰金執行完畢。詎其猶不知悔改
    ，復基於施用第二級毒品甲基安非他命（聲請簡易判決處刑
    書均誤載為安非他命）之犯意，於97年1 月20日為警採尿前
    回溯96小時內之某時（扣除為警查獲後至採尿時之公權力時
    間），在不詳處所，施用第二級毒品甲基安非他命。嗣於97
    年1 月20日下午1 時30分許，另因毒品案件遭通緝，為警在
    臺北縣土城市○○路66巷8 號5 樓緝獲。經取得甲○○同意
    而採其尿液送驗後，結果呈甲基安非他命類陽性反應，始查
    悉上情。
二、案經臺北縣政府警察局土城分局報告臺灣板橋地方法院檢察
    署檢察官聲請簡易判決處刑。
    理  由
一、訊據被告甲○○矢口否認有何施用第二級毒品甲基安非他命
    之犯行，辯稱：伊最後1 次施用是96年4 月間，本案查獲前
    伊沒有施用甲基安非他命云云。惟查：
（一）被告於97年1 月20日下午1 時30分許，在臺北縣土城市○
      ○路66巷8 號5 樓為警查獲後所排放尿液，經採樣送請台
      灣檢驗科技股份有限公司，以EIA 酵素免疫分析法初步檢
      驗，再以GC /MS氣相層析質譜儀法確認檢驗，確呈安非他
      命陽性反應之情，有該公司97年2 月12日出具之編號CH/2
      008/11008 號濫用藥物尿液檢驗報告書及臺北縣政府警察
      局土城分局毒品案尿液送驗流水號登記簿影本各1 紙附卷
      可稽（偵查卷第10頁及本院卷），經本院再送法務部調查
      局再以螢光偏及免疫分析法篩驗，以氣象層析質普儀分析
      法確認，均為甲基安非他命陽性反應，亦有該局97年8 月
      20日調科壹字第0970033990號鑑定書1 份附卷可參（本院
      卷第35頁）。又上揭為警採得之尿液經本院送法務部調查
      局鑑驗後，認與被告於97年7 月10日當庭採得之被告尿液
      為同一人所有，此有該局97年8 月18日調科肆字第097003
      30030 號鑑定書1 份在卷可參（本院卷第31頁）。
（二）按安非他命經口服投與後，約70﹪於24小時內自尿中排出
      ，約90﹪於96小時內自尿中排出，由於目前國內尿液中甲
      基安非他命之檢驗僅為鑑定其是否呈陽性反應，尚未定其
      含量，且安非他命成分之檢出與其投與方式、投與量、個
      人體質、採尿時間與檢測儀器之精密度等諸多因素有關，
      因此僅憑尿液中呈安非他命陽性反應，並無法確實推算吸
      食時間距採集時間之長短，惟依上述資料推斷，最長可能
      不會超過4 日即96小時，此經行政院衛生署藥物食品檢驗
      局於81年2 月8 日以（81）藥檢壹字第001156號函釋明在
      案。而前揭尿液檢驗報告載明係以GC /MS（即氣相層析質
      譜儀分析法）方法作為確認檢驗之方式，而該方法之原理
      係檢品經氣化後，通過層析管分離純化，再將純化後之成
      分循序送入質譜儀做個別鑑定。因質譜儀所測定之圖譜，
      在化學上被公認具有指紋特性，故可據以完全判定該檢品
      係為何種化合物。是以氣相層析質譜儀（GC /MS）作藥物
      及其代謝產物之定性及定量分析，幾乎不會有偽陽性反應
      產生，此經台北榮民總醫院於83年4 月7 日以83北總內字
      第3059號函釋明在案。準此被告之尿液經以氣相層析質譜
      儀分析法檢驗，既均呈甲基安非他命陽性反應，足見被告
      為警採尿前回溯96小時之某時點（應扣除自為警查獲後迄
      採尿時之公權力拘束時間），確有施用第二級毒品甲基安
      非他命之犯行無疑，被告空言否認犯行，無非卸責之詞，
      不足採信。
（三）按人體施用甲基安非他命後，其主要代謝物中，未改變型
      態之甲基安非他命占施用劑量達百分之43，安非他命則約
      為百分之5 ；人體若係施用安非他命後，主要代謝物中則
      有未改變型態之安非他命，但無甲基安非他命，此經法務
      部調查局以93年5 月4 日調科壹字第09362413980 號函釋
      明在案，足見人體若施用安非他命，其尿液代謝物不可能
      出現甲基安非他命，惟人體若施用甲基安非他命，其尿液
      代謝物除主要有甲基安非他命外，亦可能有少量之安非他
      命。本件被告之尿液除呈現甲基安非他命之陽性反應外，
      尚有少量之安非他命，依上開函示，被告自不可能係施用
      安非他命，而應係施用甲基安非他命，公訴意旨認被告均
      係施用安非他命，容有誤解，附此敘明。
（四）被告前因施用毒品案件，經本院以91年度毒聲字第2903號
      裁定送觀察、勒戒後，認無繼續施用毒品之傾向，於91年
      9 月20日執行完畢釋放出所，並經臺灣板橋地方法院檢察
      署檢察官以91年度毒偵字第3236號為不起訴處分；又因施
      用毒品案件，經本院以94年度簡字第3342號判處有期徒刑
      3 月確定，有臺灣高等法院被告前案紀錄表1 份在卷可參
      ，被告於觀察勒戒執行完畢釋放後，再犯上開施用毒品案
      件後，5 年內再為本件施用毒品，應堪認定。
（五）綜上，被告確有於上揭採尿時回溯96小時內某時許施用甲
      基安非他命之犯行，其辯稱並未施用甲基安非他命云云，
      顯不可採。本案事證明確，被告犯行洵堪認定，應予依法
      論科。
二、按甲基安非他命為毒品危害防制條例第2 條第2 項第2 款明
    定之第二級毒品，故核被告甲○○所為，係犯毒品危害防制
    條例第10條第2 項之施用第二級毒品罪。其施用第二級毒品
    甲基安非他命前後，持有第二級毒品甲基安非他命之低度行
    為，為施用之高度行為所吸收，不另論罪。又被告有如事實
    欄所載之前科記錄，並於94年9 月30日易科罰金執行完畢，
    有臺灣高等法院被告前案紀錄表1 份在卷可稽，其於5 年以
    內再犯本件有期徒刑以上之罪，為累犯，爰依刑法第47條第
    1 項規定加重其刑。原審因依現存之證據，已足認定被告犯
    罪，經檢察官之聲請，不經通常審判程序，逕以簡易判決處
    刑，依毒品危害防制條例第10條第2 項，刑法第11條前段、
    第47條第1 項、第41條第1 項前段之規定，並審酌被告前有
    施用毒品之前科紀錄，經執行觀察勒戒完畢，獲得不起訴處
    分之寬典，仍不能戒除毒癮，再次漠視法令而犯本罪，惟其
    施用毒品所生之危害，實以自戕身心健康為主，對於他人生
    命、身體、財產等法益，尚無明顯而重大之實害，兼衡其犯
    罪之動機、目的、手段、犯罪後否認犯行之態度等一切情狀
    ，量處被告有期徒刑6 月，並諭知易科罰金之折算標準，其
    認事用法均無違誤，量刑亦屬妥適。被告上訴稱並無施用第
    二級毒品甲基安非他命犯行云云，為無理由，應予駁回。
依刑事訴訟法第455 條之1 第1 項、第3 項、第368 條，判決如
主文。
本案經檢察官陳彥章到庭執行職務。
中    華    民    國    97    年    10    月    28    日
                    刑事第九庭  審判長法  官  崔玲琦
                                      法  官  許映鈞
                                      法  官  俞秀美
以上正本證明與原本無異。
本件不得上訴。
                                      書記官  謝怡貞
中    華    民    國    97    年    10    月    28    日


司法院資訊處製作；財團法人民間司法改革基金會備份。
